【裁判字號】    98,簡上,675
【裁判日期】    981230
【裁判案由】    妨害名譽
【裁判全文】
臺灣高雄地方法院刑事判決             98年度簡上字第675號
上  訴  人  臺灣高雄地方法院檢察署檢察官
被      告  甲○○
上列上訴人因被告妨害名譽案件，不服本院高雄簡易庭於中華民
國98年6 月1 日以98年度審簡字第318 號所為之第一審刑事簡易
判決（檢察官聲請簡易判決處刑書案號：97年度偵字第19657 號
），本院管轄之第二審合議庭判決如下：
    主  文
上訴駁回。
    事  實
一、甲○○於民國97年4 月22日晚間7 時許，騎乘車號 ZDO-692
    號輕機車，搭載其子即少年張○○（85年2 月生，真實姓名
    年籍詳卷），行經高雄市○○區○○路43巷38號前，見素未
    相識之乙○○單獨一人騎乘腳踏車停在該處圍牆旁，竟與少
    年張○○分別基於公然侮辱之犯意，在上開不特定人均得以
    共見共聞之道路旁，各朝乙○○臉部及身上等處吐口水，以
    此方式公然侮辱乙○○，足以貶損乙○○之名譽、人格及社
    會地位後，2 人騎車揚長而去（少年張○○所涉公然侮辱部
    分，業經臺灣高雄少年法院以98年度少護字第503 號裁定應
    予訓誡及假日生活輔導）。
二、案經乙○○訴由高雄市政府警察局三民第二分局報告臺灣高
    雄地方法院檢察署檢察官聲請逕以簡易判決處刑。
    理  由
一、證據能力部分：
    (一)按被告以外之人於審判外之言詞或書面陳述，除法律有規
      定者外，不得作為證據；被告以外之人於檢察事務官、司
      法員警官或司法員警調查中所為之陳述，與審判中不符時
      ，其先前之陳述具有較可信之特別情況，且為證明犯罪事
      實存否所必要者，得為證據，刑事訴訟法第159條第1項、
      第159條之2分別定有明文。經查，告訴人乙○○於警詢之
      陳述，係被告以外之人於審判外之言詞陳述，既無同法第
      159條之2或第159條之3所稱具有可信之特別情況，且與其
      審判時所言核無不合，復經被告於準備程序中爭執其證據
      能力，依上開規定，應無證據能力，不得作為證據。
    (二)次按被告以外之人於偵查中向檢察官所為之陳述，除顯有
      不可信之情況者外，得為證據，刑事訴訟法第159 條之 1
      第2 項定有明文；又被害人乃被告以外之人，本質上屬於
      證人，其陳述被害經過，亦應依人證之法定偵查、審判程
      序具結，方得作為證據，最高法院93年臺上字第6578號判
      例意旨可資參照。經查，告訴人乙○○於偵查中所為之陳
      述，業經檢察官依證人訊問程序命之具結（見偵卷第6 、
      8 頁），且無顯有不可信之情況，依上開規定，應有證據
      能力而得作為證據。
    (三)另按被告以外之人於審判外之言詞或書面陳述，除法律有
      規定者外，不得作為證據，惟經當事人於審判程序同意作
      為證據，法院審酌該言詞陳述或書面陳述作成時之情況，
      認為適當者，亦得為證據；當事人於法院調查證據時，知
      有刑事訴訟法第159條第1項不得為證據之情形，而未於言
      詞辯論終結前聲明異議者，視為有前項之同意，同法第15
      9條第1項及第159條之5分別定有明文。經查，本判決所引
      用據以認定犯罪事實存否之被告以外之人於審判外之言詞
      或書面陳述，經本院於準備期日詢問當事人使其就證據能
      力之有無表示意見，除上開告訴人乙○○於警詢及偵查中
      所為之陳述外，均明示同意具有證據能力（見本院簡上卷
      第24、55頁），本院復依各該證據不同之性質，分以提示
      或告以要旨等法定調查方法逐一調查，並使當事人表示意
      見（本院簡上卷第61至63頁），且亦查無法定證據取得禁
      止或證據使用禁止之情形，故認所引用各項證據資料，應
      有證據能力，均得作為證據。
二、實體部分：
    訊據被告甲○○固坦承於前揭時、地，吐口水至告訴人乙○
    ○身上之事實，然矢口否認有何妨害名譽之犯行，並辯稱：
    伊當時正在罵小孩，因口水太多不小心吐至乙○○身上，伊
    非故意云云。經查：
    (一)被告於前揭時、地，騎乘機車搭載其子張○○，經過告訴
      人乙○○身旁時，與其子張○○各自吐口水至告訴人乙○
      ○之臉部及身上之事實，業據告訴人於偵查中指證：「當
      時我轉彎後看到對向有一台機車沒有開頭燈，搖搖晃晃的
      前進，我以為他喝酒，就靠在牆邊等他過，結果他們就往
      我這邊靠，停在我旁邊，父子二人同時往我的臉吐口水，
      就噴到我的臉及衣服」等語（見偵卷第19、20頁），及於
      本院審理時指證：「（問：你於97年4 月22日晚上7 時左
      右，被被告及其車搭載之子張○○吐口水？）有」、「就
      在我旁邊，他是對向過來，車子搖搖晃晃，我停在圍牆邊
      ，想等他們經過再繼續騎車，他就在我身邊對我吐口水，
      所以才會吐到我臉上」等語綦詳（見本院簡上卷一第58、
      60頁），核與證人即被告之子張○○於警詢、臺灣高雄少
      年法院調查及本院審理中亦證稱與被告同時向告訴人吐口
      水等情（見警卷第10頁、本院簡上卷二第3頁 、卷一第57
      頁）大致相符，而被告亦供承確有吐口水至告訴人身上等
      節不諱，再衡以告訴人與被告互不相識，亦無任何嫌隙，
      應無攀誣設陷之必要，告訴人前開指訴內容應堪採信，足
      見被告確有朝告訴人臉部及身上吐口水之事實。
    (二)被告雖辯稱伊當時正在罵小孩，因口水太多不小心吐至告
      訴人身上云云。惟查，被告於警詢時係供稱因心情不好而
      向告訴人吐口水等語（見警卷第 2頁），嗣於偵查及本院
      審理中則改稱當日伊沿路責罵張○○，口水太多而往告訴
      人身上吐等語，其前後供述內容顯有不一，究以何者可採
      已值商榷。又案發地點位於高雄市○○區○○路43巷38號
      前，係一寬約6 公尺之道路，可容2 車交會，道路一側為
      住家，另一側為公園，公園側之路旁沿路設有路燈，有現
      場照片6 張及現場地形圖1 紙在卷可稽，可見案發地點之
      路面尚寬，非僅容二人錯身之窄巷，且有路燈可供夜間照
      明，被告應無因視線不良致誤吐口水至告訴人身上之可能
      。被告前開辯稱不小心吐至告訴人身上云云，顯屬事後卸
      責之詞，自不足採。被告雖聲請鑑定告訴人之衣物是否殘
      留被告之唾液，惟其既坦承向告訴人吐口水之事實明確，
      復經本院審認無誤，已如前述，自無再予調查之必要，附
      此指明。
    (三)按刑法上之公然侮辱罪，所謂「公然」係指足使不特定人
      或多數人得以共見共聞（司法院30年院字第2179號解釋可
      資參照）；而所謂「侮辱」係以使人難堪為目的，以言語
      、文字、圖畫或動作，表示不屑輕蔑或攻擊之意思，足以
      對於個人在社會上所保持之人格及地位，達貶損其評價之
      程度而言。本件被告在道路此等可供路人自由往來之開放
      空間，故意朝告訴人臉部及身上吐口水，係以動作表示其
      輕蔑、攻擊告訴人之意思，衡諸一般社會常情，足以貶損
      告訴人之名譽、人格及社會上地位，堪認此舉已屬公然侮
      辱告訴人。本件事證明確，被告公然侮辱告訴人之犯行堪
      以認定，自應依法論科。
三、按量刑輕重，係屬事實審法院得依職權自由裁量之事項，苟
    已斟酌刑法第57條所定各款所列情狀而未逾越法定刑度，亦
    未濫用其權限，即不得任意指摘為違法，此為最高法院判例
    所宣示之原則，最高法院72年臺上字第6696號及75年臺上字
    第7033號判例意旨可資參照。是以，法官量刑時，如無裁量
    逾越或裁量濫用之明顯違法情事，自不得擅加指摘其違法或
    不當。經查，本件被告所為公然侮辱犯行，事證明確，原審
    因而依刑事訴訟法第449 條1 項前段、第3項、第454 條第2
    項，刑法第309 條第1 項、第41條第1 項前段，刑法施行法
    第1 條之1 第1 項之規定，並審酌被告無故對告訴人吐口水
    加以侮辱，行為已屬可議，且犯後否認犯行，犯後態度不佳
    ，亦未與告訴人達成和解暨其犯罪動機、生活狀況、智識程
    度等一切具體情狀，量處拘役30日，暨諭知易科罰金之折算
    標準，其認事用法均無不當，量刑亦稱妥適，上訴意旨雖以
    被告惡意中傷告訴人，仍一再飾詞狡辯，毫無悔意，原審僅
    判處上開罪刑，顯然過輕為由，依據告訴人之請求提起上訴
    ，指摘原判決不當，為無理由，應予駁回。
據上論斷，依刑事訴訟法第455 條之1 第1 項、第3 項、第 368
條，判決如主文。
本案經檢察官王兆琳到庭執行職務。
中    華    民    國    98    年    12    月    30    日
                  刑事第十三庭  審判長法  官  黃蕙芳
                                      法  官  王參和
                                      法  官  許仁豪
以上正本證明與原本無異。
不得上訴。
中    華    民    國    98    年    12    月    30    日
                                      書記官  王翌翔
附錄法條：刑法第309條。
中華民國刑法第309條
（公然侮辱罪）
公然侮辱人者，處拘役或 3 百元以下罰金。
以強暴犯前項之罪者，處 1 年以下有期徒刑、拘役或 5 百元以
下罰金。

司法院資訊處製作；財團法人民間司法改革基金會備份。
